【裁判字號】    98,重訴,3
【裁判日期】    980526
【裁判案由】    違反槍砲彈藥刀械管制條例
【裁判全文】
臺灣高雄地方法院刑事判決               98年度重訴字第3號
公  訴  人  臺灣高雄地方法院檢察署檢察官
被      告  丙○○
選任辯護人  焦文城律師
            施秉慧律師
上列被告因違反槍砲彈藥刀械管制條例案件，經檢察官提起公訴
（97年度偵字第30287 號），本院判決如下：
    主  文
丙○○未經許可，寄藏可發射子彈具有殺傷力之改造手槍，處有
期徒刑年陸月，併科罰金新臺幣貳拾萬元，罰金如易服勞役，
以新臺幣壹仟元折算壹日。扣案改造手槍壹枝（槍枝管制編號：
0000000000號，含彈匣壹個）沒收。
    事  實
一、丙○○明知可發射子彈具有殺傷力之改造手槍屬槍砲彈藥刀
    械管制條例管制之物品，非經許可，不得寄藏、持有。竟基
    於未經許可受寄藏匿具殺傷力改造手槍之故意，於民國93年
    年4 月間某日，在其高雄縣仁武鄉○○路139 號住處，受友
    人甲○○（71年9 月24日生，業於94年5 月2 日死亡）之託
    ，而受寄代為保管具殺傷力之仿GLOCK 廠27型半自動手槍製
    造之改造手槍1 枝（槍枝管制編號：0000000000號，含彈匣
    1 個），而將之藏放在上開澄觀路住處房間衣櫥內；再因於
    97年10月間搬移住所至高雄市○○區○○街112 號11樓之1
    ，乃將上開改造手槍往重惠街住處，並藏放在廁所天花板
    上。嗣於97年10月23日7 時許，經警持本院核發之搜索票，
    對上開重惠街處執行搜索，而自該處廁所天花板扣得上開改
    造手槍1 枝（含彈匣1 個）。
二、案經高雄市政府警察局左營分局移送臺灣高雄地方法院檢察
    署檢察官偵查起訴。
    理  由
一、程序部分─
    被告丙○○、選任辯護人、檢察官迄本院言詞辯論終結前，
    均未對由高雄市政府警察局左營分局送請內政部警政署刑事
    警察局槍彈鑑定之槍彈鑑定書，係警察機關囑託內政部警政
    署刑事警察局所為之鑑定，而爭執該槍彈鑑定書之證據能力
    ；且由於司法警察機關調查中之案件，或有量大或急迫之情
    形，為因應實務之現實需求，認為當然有鑑定之必要者，基
    於檢察一體原則，得由該管檢察長對於轄區內之案件，以事
    前概括選任鑑定人或囑託鑑定機關（團體）之方式，俾便轄
    區內之司法警察官、司法警察對於調查中之此類案件，得即
    時送請事前已選任之鑑定人或囑託之鑑定機關（團體）實施
    鑑定，業經法務部以92年9 月1 日法檢字第092003 5083 號
    函釋在案。而臺灣高等法院檢察署檢察長概括選任法務部調
    查局、內政部警政署刑事警察局為「槍彈有無殺傷力之鑑定
    」鑑定機關，概括選任法務部調查局、內政部警政署刑事警
    察局、國防部憲兵司令部情報處刑事鑑識中心為「槍彈比對
    鑑定」鑑定機關，有臺灣高等法院檢察署檢察長概括選任鑑
    定機關名冊可按。是本件扣案改造手槍有無殺傷力之鑑定，
    雖由高雄市政府警察局左營分局送請內政部警政署刑事警察
    局鑑定，惟因內政部警政署刑事警察局為臺灣高等法院檢察
    署檢察長概括選任鑑定機關，所為鑑定結果，自有證據能力
    。
二、認定犯罪事實所憑證據及理由─
  (一)訊據被告固坦承有受寄藏匿本件扣案改造手槍1 枝之事實，
    惟另辯稱：「大約是伊93年5 月24日退伍前1 個月，甲○○
    拿1 包東西寄放在伊這裡，伊並不知道是什麼東西，後來伊
    退伍1 個多星期，打電話給甲○○，但找不到甲○○，才把
    袋子拆開來看，才知道是槍，伊知道持有槍是犯法的」等語
    。
  (二)經查：
  1.扣案手槍1 枝（槍枝管制編號：0000000000號），經送內政
    部警政署刑事警察局鑑驗結果：「認係改造手槍，由仿
    GLOCK 廠27型半自動手槍製造之槍枝，換裝土造金屬槍管而
    成，擊發功能正常，可供擊發適用子彈使用，認具殺傷力。
    」，有內政部警政署刑事警察局97年11月26日刑鑑字第
    0970167476號鑑驗書在卷可稽（見97偵30287 號卷第8-9 頁
    ）。足認扣案改造手槍1 枝為可發射子彈具殺傷力之槍枝無
    訛。
  2.被告固辯稱於甲○○交付本件扣案改造手槍初始，並不知係
    屬何物，殆93年5 月24日退伍後約1 個星期拆開袋子，始知
    係槍枝云云。然被告於受託代為保管物品之初，卻未詢問受
    託之物為何物、貴重與否、是否違法（違規），以決定是否
    受託保管，並明日後若有遺失、毀損等糾紛發生時之責任，
    已與情理有違；且依被告所辯，其係於未能與甲○○取得聯
    繫後，即將甲○○交付之袋子打開，顯見該袋子並非密封，
    而以槍枝之形狀為類L 型，與一般物品形狀明顯不同，以被
    告當時正在服兵役，就槍械之敏感度當高於一般人，其豈有
    不知甲○○交付保管之袋內裝有本件扣案改造手槍之理；足
    認被告上開辯解為避重就輕之詞，不足採信，應認被告於受
    甲○○之託代為保管袋子物品時，即已知袋內裝有本件扣案
    改造手槍無疑。再者，以被告將本件扣案改造手槍藏放衣櫃
    、廁所天花板之情形，及其自承知悉持有槍枝是違法反等語
    ，足認被告就本件扣案改造手槍具有殺傷力，應屬違法之物
    等情亦有認識。
  3.此外，復有被告退役證明書、甲○○個人基本資料查詢結果
    表、高雄市政府警察局98年3 月3 日高市警戶字第
    0980012271號函附之甲○○口卡片（見本院卷第31、33、41
    、42 頁） 在卷可資佐證。
  (三)是綜上所述，被告自93年4 月間起，受甲○○之託，受寄藏
    匿本件扣案改造手槍之犯罪事實，事證明確，被告犯行洵堪
    認定。
三、論罪之理由─
  (一)核被告所為，係犯槍砲彈藥刀械管制條例第8 條第4 項之未
    經許可寄藏可發射子彈具有殺傷力之改造手槍罪，而寄藏之
    受人委託代為保管，其保管之本身所為之「持有」，係「寄
    藏」之當然結果，自不再論擬。檢察官認被告上開行為係犯
    槍砲彈藥刀械管制條例第8 條第1 項未經許可製造可發射子
    彈具有殺傷力之改造手槍罪嫌，尚有未恰（詳如後述），惟
    基本社會事實同一，本院自得變更起訴法條加以審理。又被
    告行為後，槍砲彈藥刀械管制條例雖於97年11月26日修正公
    布，惟第8 條第4 項並未修正，自無新舊法比較之必要，併
    此說明。
  (二)被告固曾於警詢、偵訊分別供稱：「手槍槍管是伊以電鑽打
    通的」（見警卷第3 頁）、「槍是伊用公司的電鑽打通的」
    （見97偵30287 號卷第5 頁）等語。惟於本院訊問時即堅決
    否認有此部分製造槍枝犯行；且經本院將扣案改造手槍送請
    內政部警政署刑事警察局再行鑑驗，結果認：「本件改造手
    槍之槍管，經檢視其外觀，係由『金屬管』與『金屬彈室』
    組合而成，其中『金屬管』應為另行製造而成，惟『金屬彈
    室』部分，本局無該手槍之原型槍管以供比鑑，尚難臆測為
    原槍管經工具截斷、車通而成或另行製造而成」，有內政部
    警政署刑事警察局98年2 月26日刑鑑字第0980018629號函在
    卷可稽，則被告上開於警、偵訊所供：「以電鑽打通槍管」
    等語，是否與扣案改造手槍之現狀相符，已非無疑；又證人
    即查獲本件之員警邱丞於本院證稱：「一開始這個案件是
    由刑事局局長信箱有民眾於97年8 月13日具名檢舉被告重利
    、持有槍械，經過蒐證後，對被告實施通訊監察，在通訊監
    察期間，有監聽到被告向別人購買毒品，完全沒有監聽到被
    告持有槍械或改造槍械部分」、「被告於警詢有坦承說是用
    電鑽把槍管裡面的阻鐵打通，伊當時也有質疑被告怎麼光用
    電鑽就可以把槍管打通，被告就是說用電鑽打通，沒有講詳
    細打通的方式；但這個跟常理不符，如果有心要製造、改造
    槍械的話，不應該用這麼粗糙的手法，依照伊的經驗來看，
    這是不太可能的，因為如果是真的在改造槍枝的話，工具要
    更精細，要固定住槍管，這樣打通改造的過程才不會損傷到
    槍管；在現場也沒有扣到相關改造槍枝的事證」等語（見本
    院卷第88-90 頁），顯見被告上開「有以電鑽打通槍管」之
    供述，尚乏相關事證可佐。綜上所述，自難在無其他事證可
    佐情況下，僅以被告於警、偵訊之供述，遽認被告涉有槍砲
    彈藥刀械管制條例第8 條第1 項未經許可製造可發射子彈具
    有殺傷力之改造手槍罪嫌，是公訴人認被告受寄藏匿本件扣
    案改造手槍之行為，係涉製造手槍犯嫌，自屬誤會。
四、科刑及沒收之理由─
  (一)爰審酌被告正值年輕力壯，不思依循正軌處事，竟違法受寄
    藏匿本件改造手槍，且時間長達4 年餘，嚴重影響社會治安
    ，並對他人身體、生命造成潛在性威脅，惟犯後坦承犯行，
    態度良好，且未持之犯罪等一切情狀，酌情量有期徒刑3 年
    6 月，併科罰金新臺幣20萬元，並就罰金部分諭知易服勞役
    之折算標準。
  (二)扣案具殺傷力之改造手槍1 枝（槍枝管制編號：0000000000
    號，含彈匣1 個），係屬違禁物，依刑法第38條第1 項第1
    款規定宣告沒收。
五、至於檢察官於本院審理時，當庭更正本件犯罪事實為：「被
    告丙○○於93年間在高雄市六合夜市某模型店，以3,000 元
    之代價，購得槍枝管制編號為0000000000之仿GLOCK 廠27型
    半自動手槍製造之金屬槍枝1 枝後，藏放在其高雄市○○區
    ○○街住處天花板上而持有之」。惟刑事訴訟法第264 條第
    2 項關於起訴書程式之規定，旨在界定起訴之對象，亦即審
    判之客體，其中屬於絕對必要記載事項之「犯罪事實」，係
    指犯罪構成要件之具體事實，即指起訴書之犯罪事實欄，須
    就特定犯罪構成要件之基本事實具體記載，並足據以與其他
    犯罪事實區分。是本件起訴書之犯罪事實已明確記載被告涉
    嫌製造本件扣案改造手槍，已特定被告之犯罪構成要件之基
    本事實，本院自應依此加以審理，不受檢察官其後更正犯罪
    事實之拘束，併此敘明。
六、適用之法律─
  (一)刑事訴訟法第299 條第1 項前段、第300 條。
  (二)槍砲彈藥刀械管制條例第8 條第4 項。
  (三)刑法第11條前段、第42條第3 項、第38條第1 項第1 款。
本案經檢察官乙○○到庭執行職務。
中    華    民    國    98    年    5     月    26    日
                  刑事第十六庭  審判長法  官  曾逸誠
                                      法  官  林柏壽
                                      法  官  王靖茹
以上正本證明與原本無異。
如不服本判決應於收受本判決後10日內向本院提出上訴書狀，其
未敘述上訴理由者，並得於提起上訴後10日內向本院補提理由書
狀（均須按他造當事人之人數附繕本）「切勿逕送上級法院」。
中    華    民    國    98    年    5     月    26    日
                                      書記官  周祺雯
附錄本判決論罪科刑法條：
槍砲彈藥刀械管制條例第8 條第4 項：
未經許可，持有、寄藏或意圖販賣而陳列第 1 項所列槍枝者，處
3 年以上10年以下有期徒刑，併科新臺幣700 萬元以下罰金。


司法院資訊處製作；財團法人民間司法改革基金會備份。
